最高法院刑事判決　　　　　　　一○○年度台上字第四○四號
上　訴　人　李錦富
上列上訴人因違反毒品危害防制條例案件，不服台灣高等法院台
南分院中華民國九十九年十月二十一日第二審判決（九十九年度
上訴字第七三八號，起訴案號：台灣台南地方法院檢察署九十八
年度毒偵字第一九三七號），提起上訴，本院判決如下：
    主  文
原判決關於附表一編號一（即販賣第一級毒品予謝正南）部分均
撤銷，發回台灣高等法院台南分院。
其他上訴（即原判決附表一編號二及附表二部分）駁回。
    理  由
一、撤銷發回（即原判決附表一編號一販賣第一級毒品予謝正南
    ）部分
本件原判決認定上訴人李錦富明知海洛因係毒品危害防制條例第
二條第二項第一款所定之第一級毒品，不得販賣，竟為牟取不法
利益，基於販賣第一級毒品海洛因之犯意，於原判決附表（下稱
附表）一編號一所示時間、地點，以附表一編號一所示金額，各
別販賣海洛因予謝正南共五次等情，因而撤銷第一審關於此部分
科刑之判決，改判仍論處上訴人如附表一編號一販賣第一級毒品
罪刑（五罪），固非無見。
惟按，毒品危害防制條例第十七條第二項規定：「犯第四條至第
八條之罪於偵查及審判中均自白者，減輕其刑」，固指偵查及審
判中均有自白而言。然所謂自白乃對自己之犯罪事實全部或主要
部分為肯定供述之意。至行為人之行為應如何適用法律，既屬法
院就所認定之事實，本於職權而為法律上之評價，故被告是否曾
為自白，不以自承所犯之罪名為必要。本件原判決認上訴人販賣
海洛因予謝正南之犯行（即附表一編號一部分），已經上訴人於
原審坦白承認，惟因上訴人並未於偵查中自白此部分犯罪，認無
毒品危害防制條例第十七條第二項減輕其刑規定之適用，固於理
由敘明：「被告（上訴人）於偵查中否認賺取此『量差』，只承
認幫助謝正南施用毒品，自難認已自白販賣第一級毒品與謝正南
之事實」；又謂：上訴人於偵查中否認販賣毒品之犯行，與毒品
危害防制條例第十七條第二項之規定不合，不得減輕其刑各語（
見原判決第六頁第五行以下、第十頁第九行以下）。然檢察官據
卷附之電話監聽譯文訊問上訴人有無於民國九十八年七月十、十
一、十二、二一、二三日（即附表一編號一之時間）販賣海洛因
予謝正南時，上訴人答稱：「當時我是幫他調貨，我確實沒有賺
他的錢」、「（交貨地點）不一定，有時在他住處，有時候在我
安定這邊」、「（謝正南有沒有交付現金給你？）有，但那只是
我幫他調貨沒有賺錢」各等語（見偵字第一二四三八號卷第二○
六頁）。亦即上訴人就其於附表一編號一所示之時間，幫謝正南
調貨（海洛因），其後已交付予謝正南並收取謝正南所交付之現
金等情，似已有所陳述。其所述有償轉讓海洛因予謝正南，但未
賺錢之陳述，是否即係對全部或一部犯罪事實之自白，攸關上訴
人得否邀獲減刑寬典，自應由事實審法院究明、釐清。乃原判決
就上訴人此部分陳述如何未能符合自白規定，未為任何說明，逕
以上訴人於偵查中否認販賣海洛因予謝正南，認無毒品危害防制
條例第十七條第二項減輕其刑規定之適用，自有理由不備之違誤
。上訴意旨指摘原判決此部分違法，尚非全無理由，應認有發回
更審之原因。
二、上訴駁回（即原判決附表一編號二及附表二）部分
按刑事訴訟法第三百七十七條規定，上訴於第三審法院，非以判
決違背法令為理由，不得為之。是提起第三審上訴，應以原判決
違背法令為理由，係屬法定要件。如果上訴理由書狀並未依據卷
內訴訟資料，具體指摘原判決不適用何種法則或如何適用不當，
或所指摘原判決違法情事，顯與法律規定得為第三審上訴理由之
違法情形，不相適合時，均應認其上訴為違背法律上之程式，予
以駁回。本件原審審理結果，認為上訴人為牟取不法利益，如原
判決附表一編號二所載販賣海洛因及附表二販賣甲基安非他命之
犯行均已明確，因而撤銷第一審關於此部分科刑之判決，適用毒
品危害防制條例第十七條第一項、第二項規定，改判論處上訴人
如附表一編號二販賣第一級毒品（一罪），以及附表二販賣第二
級毒品罪刑（十罪）罪刑，均已詳其調查、取捨證據之結果及
憑以認定各該犯罪事實之心證理由，從形式上觀察並無判決違背
法令情形。且量刑輕重，係實體法上賦予法院自由裁量之職權，
倘於法定刑度之內予以裁量，而無濫權情形，即無違法可言，不
容當事人任意指摘，資為上訴第三審之適法理由。本件原判決以
上訴人未能戒絕革除施用毒品惡習，更進而販賣第一、二級毒品
與其他施用者，實屬不該，並參酌其販賣毒品之次數、交易金額
及數量，因此所獲取之利益、對社會治安公益危害程度，兼衡其
犯後坦承犯行，尚有悔意等一切情狀，作為量刑審酌之考量因素
（見原判決第十二頁(二)），並非無據，且係在法定刑內量刑，亦
無違法或濫用權限情形。上訴意旨指摘原判決之量刑僅記載法律
抽象之一般規定，未說明各該量刑事項之具體情形；亦未就攸關
量刑之上訴人之知識程度、平日生活狀況詳加調查，致無從判斷
科刑是否符合罪刑相當原則，而有理由不備之違法云云，應有誤
會。依上說明，上訴人此部分之上訴違背法律上之程式，應予駁
回。此部分上訴既應從程序上駁回，上訴人聲請依刑法第五十九
條規定酌減其刑，即無從審酌。
據上論結，應依刑事訴訟法第三百九十七條、第四百零一條、第
三百九十五條前段，判決如主文。
中    華    民    國  一○○  年    一    月   二十   日
                      最高法院刑事第三庭
                          審判長法官  陳  正  庸  
                                法官  林  秀  夫  
                                法官  林  瑞  斌  
                                法官  謝  靜  恒  
                                法官  郭  毓  洲  
本件正本證明與原本無異
                                      書  記  官  
中    華    民    國  一○○  年    一    月  二十五  日
                                                       s